【裁判字號】    99,易,1300
【裁判日期】    991007
【裁判案由】    違反毒品危害防制條例
【裁判全文】
臺灣臺南地方法院刑事判決              99年度易字第1300號
公  訴  人  臺灣臺南地方法院檢察署檢察官
被      告  甲○○
上列被告因違反毒品危害防制條例案件，經檢察官提起公訴（99
年度毒偵字第1512號），被告就被訴事實為有罪之陳述，本院裁
定進行簡式審判程序，判決如下：
    主  文
甲○○施用第二級毒品，累犯，處有期徒刑捌月。
    事實及理由
一、 本案被告所犯違反毒品危害防制條例第10條第2項之施用第
     二級毒品罪，並非死刑、無期徒刑或最輕本刑有期徒刑3年
     以上之罪，亦非高等法院管轄第一審案件，且被告於本院
     程序進行中，先就被訴事實為有罪之陳述，經告知被告簡
     式審判程序之旨，並經檢察官、被告之同意，而以簡式審
     判程序審理，有本院筆錄乙份在卷可稽（見本院卷第19頁
     ），是本案之證據調查，依刑事訴訟法第273條之2規定，
     不受同法第159條第1項、第161條之2、第161條之3、第163
     條之1及第164條至第170條規定之限制；並得依同法第310
     條之2準用第454條之規定製作略式判決書，均合先敘明。
二、本案犯罪事實及證據除證據補充：甲○○於本院審理時之自
    白外，餘均引用檢察官起訴書記載（如附件）。
三、又依92年7月9日修正公布、93年1月9日施行之毒品危害防制
    條例第20條、第23條第2項規定：犯該條例第10條之罪者，
    檢察官應聲請法院裁定，令被告入勒戒處所觀察、勒戒，其
    期間不得逾2月；觀察、勒戒後，依據勒戒處所之陳報，認
    受觀察、勒戒人有繼續施用毒品傾向者，檢察官應聲請法院
    裁定令入戒治處所強制戒治，其期間為6個月以上，至無繼
    續強制戒治之必要為止，但最長不得逾1年；依前項規定為
    觀察、勒戒或強制戒治執行完畢釋放後，5年後再犯同條例
    第10條之罪者，適用前開觀察、勒戒或強制戒治之規定；觀
    察、勒戒或強制戒治執行完畢釋放後，5年內再犯同條例第
    10條之罪者，檢察官應依法追訴。是上開規定已將施用毒品
    者之刑事處遇程序，區分為「初犯」、「5年內再犯」及「5
    年後再犯」，依其立法理由，認「初犯」經觀察、勒戒或強
    制戒治後，應為不起訴處分；經觀察、勒戒或強制戒治執行
    完畢釋放後，「5年內再犯」者，因其再犯率甚高，原實施
    之觀察、勒戒及強制戒治既已無法收其實效，爰依法追訴；
    至經觀察、勒戒或強制戒治執行完畢釋放後，「5年後再犯
    」者，前所實施之觀察、勒戒或強制戒治已足以遮斷其施用
    毒品之毒癮，為期自新及協助其斷除毒癮，仍適用與「初犯
    」相同之規定，先經觀察、勒戒或強制戒治之程序。故依修
    正後之規定，僅限於「初犯」及「5年後再犯」2種情形，始
    應先經觀察、勒戒或強制戒治程序；倘被告於5年內已再犯
    ，經依法追訴處罰，縱其第3次（或第3次以上）再度施用毒
    品之時間，在初犯經觀察、勒戒或強制戒治執行完畢釋放5
    年以後，仍不合於「5年後再犯」之規定，且因已曾於「5年
    內再犯」，顯見其再犯率甚高，原實施觀察、勒戒或強制戒
    治，已無法收其實效，即應依該條例第10條處罰，至第3次
    （或第3次以上）施用毒品之時間，是否宜有期間限制？以
    多久為適宜？則分屬刑事政策、專門醫學之範圍，非審判機
    關所能決定，有待循立法途徑解決（最高法院95年5月9日95
    年度第7次刑事庭會議決議、97年9月9日97年度第5次刑事庭
    會議決議意旨參照）。查本件被告前曾受如起訴書事實欄所
    述之觀察、勒戒及強制戒治處分，於92年10月14日執行完畢
    ，並經臺灣臺南地方法院檢察署檢察官起訴，復於前開強制
    戒治處分執行完畢後5年之內再犯施用毒品案件，經本院95
    年度易字第377、1400號判決分別判處有期徒刑確定等情，
    均有臺灣高等法院被告前案紀錄表在卷可稽，足見被告於初
    犯經觀察、勒戒及強制戒治執行完畢後5年內，已迭次更犯
    施用毒品案件，並經起訴判刑，揆諸上開最高法院決議要旨
    ，縱其本次所犯施用毒品案件距前次觀察、勒戒及強制戒治
    程序執行完畢已逾5年，仍應由本院依法論罪科刑。
四、按甲基安非他命依成癮性、濫用性及對社會危害性之程度，
    已依毒品危害防制條例第2條第2項第2款規定列為第二級毒
    品，是核被告所為，係犯毒品危害防制條例第10條第2項之
    施用第二級毒品罪。其施用甲基安非他命前持有甲基安非他
    命之低度行為，應為施用之高度行為所吸收，不另論罪。又
    被告有起訴書所載之罪刑及執行紀錄，有臺灣高等法院被告
    前案紀錄表在卷可按，其於5年之內故意再犯本件有期徒刑
    以上之罪，為累犯，應依法加重其刑。爰審酌被告前因施用
    毒品經送觀察、勒戒及強制戒治，猶未深切體認毒品危害己
    身之鉅，及早謀求脫離毒害之道，反再次漠視法令禁制而犯
    本罪，顯見其不思警醒，戒除毒癮之意志薄弱，然施用毒品
    所生危害，實以自戕身心健康為主，對於他人之生命、身體
    、財產等法益，尚無明顯而重大之實害，且被告犯後坦承犯
    行，非無悔意，兼衡其智識程度、家庭經濟及身體狀況等一
    切情狀，量處如主文所示之刑，以示懲儆。至公訴人雖請求
    本院判處被告有期徒刑1年，然本院審酌一切情況，仍認應
    判處主文所示之刑為當，併附敘明。
五、據上論斷，應依刑事訴訟法第299條、第273條之1第1項、第
    310條之2、第454條，毒品危害防制條例第10條第2項，刑法
    第11條、第47條第1項，判決如主文。
六、如不服本判決應於收受本判後10日內向本院提出上訴書狀，
    並應敘述具體理由。如未敘述上訴理由者，應於上訴期間屆
    滿後20日內向本院補提理由書狀（均須按他造當事人之人數
    附繕本、切勿逕送上級法院）。
本案經檢察官乙○○到庭執行職務。
中    華    民    國    99    年    10    月  7      日
                  刑事第八庭    法  官  蔡奇秀
以上正本證明與原本無異。
                                書記官  蕭伊舒
中    華    民    國    99    年    10    月    7     日
附錄本案論罪科刑法條全文：
毒品危害防制條例第十條
施用第一級毒品者，處六月以上五年以下有期徒刑。
施用第二級毒品者，處三年以下有期徒刑。

司法院資訊處製作；財團法人民間司法改革基金會備份。
